臺灣高等法院高雄分院刑事判決　　　　　　　　　九十一年度上訴字第一八二七號
　　上　訴　人
　　即　被　告　甲○○　　男民.
　　選任辯護人　吳建勛律師
　　　　　　　　張清雄律師
　　　　　　　　游雪莉律師
右上訴人因違反著作權法案件，不服臺灣高雄地方法院九十一年度訴字第二四五七號
中華民國九十一年十月十八日第一審判決（起訴案號：臺灣高雄地方法院檢察署九十
一年度偵字第一一五六二號），提起上訴，本院判決如左：
      主  文
原判決關於被告甲○○部分撤銷。
甲○○共同明知為侵害著作權之物，以意圖營利而交付之方法侵害他人之著作權為常
業，處有期徒刑壹年壹月，扣案附表一、二所示盜版光碟參佰捌拾貳片均沒收。
    事  實
一、甲○○前因違反著作權法案件，經台灣高雄地方法院以九十年度易字第二八五七
    號判決科處有期徒刑六月，如易科罰金以三百元折算一日，於民國（下同）九十
    年十二月二十五日經本院以九十年度上易字第二０三一號判決駁回上訴確定，詎
    於判決確定後未執行前，仍不知悔改，明知其妻乙○○○從九十一年四月間起以
    販賣侵害滾石國際音樂股分有限公等人享有如附表一、二所示錄音、視聽著作權
    之重製盜版音樂及電影光碟片予不特定人，謀取不法之利益，作為生活費用來源
    之一部分，竟與乙○○○（已經原審判決確定）及其他不詳年籍之成年男子數名
    ，共同基於意圖營利之常業犯意聯絡，於九十一年四月十五日晚間，在高雄市○
    ○區○○路與新昌街口之金山夜市內擺設攤位，以每片新台幣（下同）一百元之
    價格（以五十元購入），販賣予不特定人，賴以維生，資為常業，甲○○於販售
    期間除走近攤位查看外，均坐在攤位斜對面巷道矮牆上監視顧客選購之情形，以
    免被警查緝，嗣於當日二十三時十五分許，收攤之際為警場查獲乙○○○，甲○
    ○等欲趁隙逃逸時亦為警當場逮捕，並扣得附表一、二所示盜版音樂及視聽光碟
    片三百八十二片，身穿黃色衣服及其他不詳姓名男子則趁隙逃逸。
二、案經滾石國際音樂股份有限公司等著作權人告訴及高雄市政府警察局楠梓分局報
    請臺灣高雄地方法院檢察署檢察官偵查起訴。
    理  由
一、訊據上訴人即被告甲○○（下稱被告）矢口否認有右揭販賣盜版音樂及電影光碟
    之犯行，辯稱其並未參與，當天係有急事前往市場找伊太太乙○○○云云。
二、惟查：
  (一)被告之妻乙○○○於警訊中供稱：光碟不是我燒錄的，是我向他人以每片五十元
    買的，但是我不知道對方姓名，只知道對方綽號叫「阿豐」男子，都是由「阿豐
    」男子主動打我手機跟我連絡，再由他約定時間、地點交易；以每片一百元販賣
    ；我從九十一年四月份開始販賣，每次獲利大約二千元；總共被查扣三百八十二
    片盜版光碟等語（見警訊筆錄第一頁背面至三頁背面）。於原審法院供稱：拿出
    來賣想要貼補家用，繳交小孩註冊費用等語（見原審卷第三十七頁第六行），而
    附表一、二所示之扣案光碟三百八十二片均係未經附表一、二所示錄音著作、視
    聽著作著作等著作權人之同意而擅自重製之盜版光碟之事實，除據告訴人滾石國
    際音樂股份有限公司、得利影視股份有限公司等所委任之代理人王義旭、謝坤昇
    於警訊中指訴甚詳外，並有渠等所提出相關著作物公開發表時以通常方法發行之
    著作物封面八份、相關著作權證明文件、公司執照及營利事業登記證影本數紙在
    卷可憑（見偵查卷第十頁以下），足徵被告之妻乙○○○所販賣者係盜版光碟，
    且係以販賣盜版音樂及電影光碟所得為挹注家庭生活費用來源之一部分無訛。
  (二)按認定犯罪事實所憑之證據，雖不以直接證據為限，間接證據亦包括在內，此有
    最高法院七十六年台上字第四九八六號判例資參照。證人即負責現場查緝攝影之
    警員朱泰深於本院調查時證稱：甲○○坐在巷道矮牆上，我們一直留在那邊注意
    這些人，他們（指被告及另一不詳姓之人）有在那邊注視攤架，他們距離攤位約
    十至十五公尺；攝影期間甲○○有經過那個攤位看那個攤架等語，經本院勘驗取
    締時所拍攝之錄影帶結果，被告當時身穿黑白方格子上衣，且確係斜向注視著攤
    位，有勘驗筆錄可憑（見本院上訴卷第四十九頁、第六十二、六十三頁、），且
    依檢察官於偵查中命檢察事務官勘驗時所翻拍自錄影帶之相片數幀觀之，畫面上
    確有身穿黑白方格子上衣之人在巷道上走動及與身穿黑色衣服之不詳男子談話（
    見一百七十一頁），被告於本院審理時亦自承所坐位置看得見攤位（見本院上訴
    卷第五十頁第三行），再者，證人即逮捕被告之警員蘇國榮於檢察官偵查中證稱
    ：當時甲○○在旁邊走動，有時會來攤位看看，我去逮捕時，甲○○即跑給我追
    等語（見偵查卷第一百六十七頁），被告於原審及警訊亦自承有逃逸之情事，被
    告如未參與其事，且當時距攤位亦有約十至十五公尺，何需逃逸，是被告確參與
    販賣之情事無訛。
  (三)被告於第一次警訊中供稱：因有急事找我太太，才會出現在現場；第二次警訊中
    供稱：因為小孩生病所以我去現場告訴我太太，碰巧警方就來取締云云（見警卷
    第五頁背面倒數第七行、第七頁背面倒數第五行），惟其於原審法院審理時則具
    狀辯稱：當日係夜市場之市集，其係在夜市閒逛云云（見原審卷第四十二頁），
    先後所辯顯然不一，經本院勘驗警方查緝當時所拍攝之錄影帶及如前警員朱泰深
    之證述，被告當時係坐在距其妻乙○○○販賣盜版錄影帶攤位約十五公尺處矮牆
    上，且眼光目視攤位，如被告確因小孩生病而前往市場告訴其妻乙○○○，何以
    逗留於現場而不將小孩送醫？如係閒逛，何以坐在巷道矮牆上目視攤位？足徵所
    辯均係係飾卸之詞。雖證人朱泰森於本院證稱：當天被告在攝錄期間只有一次經
    過攤位看那個攤位等語，核與另一名警員蘇國榮於檢察官偵查中證稱：被告都在
    攤位旁走動，有時會來攤位看看等語不盡相符，惟被告確有上前查看攤位及坐在
    攤位附近矮牆，已如前述，證人上開所證僅係被告究竟上前查看一次或係在攤位
    旁來回走動之不同爾，尚難執為被告未參與販賣之認定。又收攤時係由被告之妻
    乙○○○將拖車拉至攤位後，由一穿黃色外套之男子將攤位光碟櫃收於拖車上，
    攤位前二名男子負責警戒，黃衣男子收拾光碟櫃後，由另二名男子將腳架及木板
    收收離開等情，亦有檢察事務官之勘驗筆錄在卷可憑（見偵查卷一六八頁背面）
    ，足徵參與販賣盜版光碟者除被告夫妻外，尚有不詳姓名之成年男子數名參與無
    訛。
  (四)按刑法上之常業犯，只須有賴某種犯罪為業之意思，而有事實之表現為已足。不
    以藉該犯罪為唯一生存者為必要，縱令尚有其他職業，亦無礙成立常業罪（最高
    法院八十二年第一次刑事庭會議決議可資參照）。依乙○○○於警訊時所供每次
    販賣可獲利約二千元推算，每次擺攤可賣出約四十片，以四月一日至查獲時之十
    五日計算，已賣出約六百片，再與本次查扣盜版光碟片三百八十二片合計，共達
    九百八十二片之多，以此販賣速度計算，扣案之三百八十二片尚須十日始能售完
    ，如全數售出，可得九萬八千二百元，純以利潤計亦有四萬九千一百元，係基本
    勞動工資之二倍有餘，以販賣時間與所得情形判斷，足認乙○○○係反覆於一定
    期間以同種類之行為為目的之社會活動之職業性犯罪，亦即確係恃販賣盜版光碟
    片所得作為收入來源之一部分，縱乙○○○另有職業，依前揭說明仍無礙其常業
    犯行之成立。被告雖僅於為警查獲當日參與其事，而如後所述，並無證據足以證
    明被告有反覆之行為，惟被告與乙○○○係夫妻關係，又同體共同生活，則對其
    妻係以販賣盜版光碟所得作為挹注生活費用之來源之常業犯行，自應知之甚詳，
    雖無庸就乙○○○前此之行為負責，惟既有常業之犯意聯絡，自應仍應負常罪責
    。
    綜上所述，被告所辯不足採信，其犯行已堪認定。
三、核被告所為，係違反著作權法第九十四條之犯同法第九十三條第三款、第八十七
    條第二款之以明知為侵害著作權之物，意圖營利而交付之方法侵害他人之著作權
    為常業罪。被告與乙○○○及其不詳姓名成年男子間，就上開犯行間，有犯意聯
    絡及行為分擔，皆為共同正犯。被告意圖散布而陳列之低度行為，應為其意圖營
    利而交付之高度行為所吸收，不另論罪。被告以一販賣而交付前揭重製光碟片之
    行為，同時侵害如附表一、二所著作權人之著作權，觸犯構成要件相同之罪名，
    為同種想像競合犯，應依刑法第五十五條之規定從一重處斷。
四、原審認被告罪證明確，據以論罪科刑，固非無見，惟(一)如後所述，並無證據足以
    證明被告於八十九年四月十五日被警查獲之前亦有與妻共同販賣盜版光碟之行為
    ，原判決認被告之常業犯行起於八十九年四月一日，尚有未洽；(二)如前所述，除
    被告及乙○○○外，尚有其他不詳姓名之共犯參與其事，原判決未併予認定，亦
    有未洽。被告上訴意旨否認犯行，指摘原判決不當，固屬無理由，惟原判決既有
    上開可議，自應由本院將原判決關於被告部分撤銷改判。爰審酌被告前已因違反
    著作權法案件，經原審法院以九十年度易字第二八五七號判決科處有期徒刑六月
    ，如易科罰金以三百元折算一日，並經本院駁回其上訴確定，有臺灣高等法院被
    告全國前案紀錄表一份在卷可按，仍不知尊重他人之智慧財產權，為謀一己之私
    利而侵害附表一、二所示著作權人市場利益，販賣之規模等一切情狀，量處如主
    文第二項所示之刑。扣案如附表一、二所示之音樂及影音光碟片共三百八十二片
    ，係共犯乙○○○所有，且為供本件犯罪所用之物，業據乙○○○供承在卷，爰
    依刑法第三十八條第一項第二款之規定，併予宣告沒收。
五、公訴意旨另以：被告明知附表一、二所示音樂及電影光碟係未經附表一、二所示
    著作權人之同意，擅自重製侵害他人著作權之重製物，竟自九十一年四月間起至
    同月十四日止，在高雄市○○區○○路與新昌街口之金山夜市內擺設攤位販賣予
    不特定人，而賴以為常業，因認被告此部分亦涉犯著作權法第九十四條、第九十
    三條第三款、第八十七條第二款罪嫌常業犯行係起於九十一年四月間等語。訊據
    被告矢口否認有此部分犯行，辯稱：當天係有急事前往市場找伊太太乙○○○，
    前此並無販賣，其妻乙○○○亦僅販一次即為警查獲等語。經查：乙○○○於警
    訊中固供稱：我從九十一年四月份開始販賣，每次獲利大約二千元等語，惟並未
    供稱從九十一年四月份起即與被告開始販賣，自難僅憑渠等係夫妻關係，遽認被
    告就之前之販賣行為亦應負共犯之責，此外遍閱全卷，被告及乙○○○亦均無此
    部分之供述，是公訴人所指被告此部分犯行尚屬不能證明，本應為無罪之諭知，
    惟公訴人認此部分與前揭論罪科刑部分係常業犯之一部分，為實質上一罪，故不
    另為無罪之諭知。
六、同案被告乙○○○部分業經撤回上訴而確定，故不另論列，附此敘明。
據上論結，應依刑事訴訟法第三百六十九條第一項前段、第三百六十四條、第二百九
十九條第一項前段，著作權法第九十四條、第九十三條第三款、第八十七條第二款，
刑法第十一條前段、第二十八條、第五十五條、第三十八條第一項第二款，判決如主
文。
本案經檢察官郭振昌到庭執行職務。
中      華      民     國      九十一    年     十二    月   三十一    日
                              臺灣高等法院高雄分院刑事第四庭
                                  審判長法官  蕭權閔
                                        法官  陳啟造
                                        法官  李嘉興
右正本證明與原本無異。
如不服本判決應於收受本判決後十日內向本院提出上訴書狀，其未述上訴理由者，
並得於提起上訴後十日內向本院補提理由書狀（均須按他造當事人之人數附繕本)「
切勿逕送上級法院」。
                                      書記官  劉博文
中    華    民    國     九十二     年       一       月       三     日
附錄：本判決論罪科刑法條：
著作權法第九十四條
以犯第九十一條、第九十二條或第九十三條之罪為常業者，處一年以上七年以下有期
徒刑，得併科新臺幣四十五萬元以下罰金。
著作權法第九十三條第三款
有下列情形之一者，處二年以下有期徒刑，得併科新台幣十萬元以下罰金：
一、侵害第十五條至第十七條規定之著作人格權者。
二、違反第七十條規定者。
三、以第八十七條各款方法之一侵害他人之著作權者。
刑法八十七條第二款
因精神耗弱或瘖啞而減輕其刑者，得於刑之執行完畢或赦免後，令入相當處所，施以
監護。
附表一
┌──┬──────────┬────────┬──┬─────────┐
│編號│盜版光碟名稱        │被侵害錄音著作  │片數│著作權人          │
├──┼──────────┼────────┼──┼─────────┤
│一  │梁靜茹  我喜歡等    │分手快樂        │四八│滾石國際音樂公司  │
├──┼──────────┼────────┼──┼─────────┤
│二  │孫燕姿  自選集等    │沒時間          │五一│華納國際音樂公司  │
├──┼──────────┼────────┼──┼─────────┤
│三  │許慧欣  快樂為主 等 │快樂為主        │三三│上華國際音樂公司  │
├──┼──────────┼────────┼──┼─────────┤
│四  │張清芳  等待  等    │真愛尺碼        │二六│豐華唱片有限公司  │
├──┼──────────┼────────┼──┼─────────┤
│五  │比吉斯精選  等      │ＥＭＯＴＩＯＮ  │十一│環球國際音樂公司  │
├──┼──────────┼────────┼──┼─────────┤
│六  │蘇永康  悲傷止步 等 │悲傷止步        │八  │福茂唱片音樂公司  │
├──┼──────────┼────────┼──┼─────────┤
│七  │庾澄慶  哈世紀 等   │命中註定        │四三│新力哥倫比亞公司  │
├──┼──────────┼────────┼──┼─────────┤
│八  │伍佰    夢的河流 等 │    路          │二十│魔岩唱片有限公司  │
├──┼──────────┼────────┼──┼─────────┤
│九  │彭佳慧  情歌手 等   │亮晶晶          │三十│博德曼有限公司    │
├──┼──────────┼────────┼──┼─────────┤
│十  │本多RuRuSingle      │第幾次          │五二│科藝百代有限公司  │
├──┼──────────┼────────┼──┼─────────┤
│十一│梁容祖兒 說真的 等  │說真的          │十七│艾迴股份有限公司  │
├──┼──────────┼────────┼──┼─────────┤
│十二│動力火車  不斷電    │HIGHPOWER       │十九│華研國際音樂公司  │
├──┼──────────┼────────┼──┼─────────┤
│十三│成龍 真的用了心等   │口  袋          │四  │東方魅力娛樂公司  │
└──┴──────────┴────────┴──┴─────────┘
附  二
    ┌───┬───────┬───┬──────────────┐
    │編號  │盜版ＶＣＤ名稱│數量  │ 著作權人                   │
    ├───┼───────┼───┼──────────────┤
    │ 一   │蜘蛛人      0 │ 二   │ 得利影視股份有限公司       │
    ├───┼───────┼───┼──────────────┤
    │編號  │狙擊殺手      │ 三   │   同            右         │
    ├───┼───────┼───┼──────────────┤
    │編號  │合特戰爭      │ 五   │   同            右         │
    ├───┼───────┼───┼──────────────┤
    │編號  │致命玩笑      │ 三   │   同            右         │
    ├───┼───────┼───┼──────────────┤
    │編號  │極速風暴      │ 一   │   同            右         │
    ├───┼───────┼───┼──────────────┤
    │編號  │三劍客        │ 二   │   同            右         │
    ├───┼───────┼───┼──────────────┤
    │編號  │開膛手        │ 一   │   同            右         │
    └───┴───────┴───┴──────────────┘
                                                                        Ｆ
